【裁判字號】    92,訴,1405
【裁判日期】    921205
【裁判案由】    違反毒品危害防制條例
【裁判全文】
臺灣臺北地方法院刑事判決                        九十二年度訴字第一四０五號
    公  訴  人  臺灣臺北地方法院檢察署檢察官
    被      告  乙○○  男  二.
                丁○○  男  二.
右列被告因違反毒品危害防制條例案件，經檢察官提起公訴（九十一年度偵字第二四
二八二號、九十二年度偵字第七九七０），本院判決如左：
    主      文
乙○○、丁○○均無罪。
    理      由
一、公訴意旨略以：被告乙○○明知ＭＤＡ為毒品危害防制條例二條第二項第二款之
    第二級毒品，不得轉讓，竟於民國九十一年十一月二十九日上午六時許，在桃園
    縣桃園市○○路、中正路口之世紀舞廳外，向真實姓名、年籍均不詳綽號「小周
    」之成年男子以每顆新臺幣（下同）一百四十元之代價購得一百五十顆ＭＤＡ；
    隨即於同日上午九時許，在桃園縣桃園市○○路、民生路口，轉讓二顆ＭＤＡ與
    真實姓名、年籍均不詳綽號「阿翔」之成年男子；復於同日晚間十一時許，在臺
    北市北投區某餐廳內，轉讓五顆ＭＤＡ予真實姓名、年籍均不詳綽號「小妖」之
    成年男子。（乙○○曾取二十顆ＭＤＡ搗碎後混雜入愷他命中使用）。又被告乙○○、丁○○均明知ＭＤＡ為毒品危害防制條例二條第二項第二款之第二級毒品
    ，不得轉讓，竟共同基於轉讓ＭＤＡ之意思，於九十一年十一月三十日凌晨二時
    許，在臺北市紗帽山椰林餐廳附近，在被告丁○○所駕駛之Ｔ三─八一六九車牌
    號碼自小客車內，由被告乙○○提供四十五顆ＭＤＡ交由被告丁○○保管，準備
    到舞廳無償轉讓與其他朋友使用；然於同日凌晨三時許，到達臺北市○○○路一
    二０巷七弄五號前時，遭警員攔檢查獲，因而未得手，並扣得四十五顆ＭＤＡ，
    因認被告乙○○涉犯毒品危害防制條例第八條第二項之連續轉讓第二級毒品罪嫌
    ，被告丁○○共同涉犯同條第四項、第二項之轉讓第二級毒品未遂罪嫌等語。
二、公訴人認被告乙○○涉犯連續轉讓第二級毒品罪嫌、被告丁○○涉犯轉讓第二級
    毒品未遂罪嫌，係以被告乙○○、丁○○等二人於警、偵訊中之自白、證人即查
    獲本案之警員甲○○、丙○○於偵、審中之證詞與國防部憲兵司令部刑事鑑識中
    心九十二年三月十四日（九二）宇鑑字第０三四０六號鑑驗通知書一紙及扣案之
    ＭＤＡ四十五顆等資為論據，並認被告二人於審理中翻異前詞，係屬事後卸責之
    詞，不足採信。
三、按犯罪事實應依證據認定之，無證據不得推定其犯罪事實，又不能證明被告犯罪
    者，應諭知無罪之判決，刑事訴訟法第一百五十四條第二項、第三百零一條第一
    項分別定有明文。訊據被告二人均否認有何公訴意旨所指之犯行，被告乙○○辯
    稱：查扣之ＭＤＡ四十五顆是被告丁○○的，我於九十一年十一月二十九日上午
    自行到桃園市世紀舞廳購買扣案之藍色藥丸一包（一百顆），買的當天就施用一
    、二顆，因我開的車子被拖吊，所以被告丁○○另駕駛車號Ｔ三－八一六九自小
    客車來載我，我將該藥丸一包帶在身上，我並未與丁○○一起到世紀舞廳購買毒
    品。之後，我們開車去北投椰林餐廳喝酒，我在下車前又再施用該藍色藥丸，喝
    完酒被告丁○○的朋友相約要去敦化北路ＤＪ舞廳，我就將該藍色藥丸一包放在
    被告丁○○所駕駛之自小客車前座扶手箱內，並沒有帶下車，在椰林餐廳時被告
    丁○○有告訴我他身上有ＭＤＡ，但我不知數量，也不是我交給他保管的，我是
    想擔下責任，才說他身上的ＭＤＡ是我交給他保管的等語。被告丁○○辯稱：我
    在警詢時說查扣之四十五顆ＭＤＡ是我在桃園市世紀舞廳向「阿健」買的時，並
    不知道被告乙○○承認該毒品是他的，我之所以去世紀舞廳買毒品，是因為我想
    要減肥，去那裡買比較便宜，我是自己去購買，一次買一包七千元，一顆一百四
    十元，是朋友打電話說生日，才載被告乙○○一起去臺北等語。
四、經查：
(一)關於被告二人於審判外之供述部分：
    (1)被告乙○○部分：
      其於九十一年十一月三十日上午五時許警詢時供稱：自小客車Ｔ三－八一六
        九為我所有，為警在丁○○身上查獲持有之四十五顆搖頭丸與在該自小客車
        前座尋獲之Ｋ他命、七十八顆搖頭丸均為我所有。我於北投往松山之途中在
        車上將四十五顆搖頭丸交給丁○○。我所有之搖頭丸及Ｋ他命是我於九十一
        年十一月二十九日上午六時許在桃園市○○路與中正路口世紀舞廳向一綽號
        「小周」之男子購買，當時共購買搖頭丸一百五十顆及Ｋ他命三十公克，共
        計三萬元，搖頭丸一顆為一百四十元，Ｋ他命一公克為三百元。我持有是要
        自己服用，朋友需要，以一百六十元賣給他們。查獲之數量與購買數量不同
        ，是因我覺得Ｋ他命藥效不足，所以自行將搖頭丸二十顆搗碎後加入Ｋ他命
        之中，九十一年十一月二十九日上午九時許我在桃園市○○路與民生路口給
        了朋友「阿翔」二顆，同日晚上十一時許，在北投餐廳給了朋友「小妖」五
        顆，所以共剩餘搖頭丸一百二十三顆及Ｋ他命（毛重五十九點四公克）等語
        （詳見九十一年度偵字第二四二八二偵查卷宗第四頁至第五頁）。
      其於九十一年十一月三十日上午九時五十分許警詢時供稱：我交給「阿翔」
        之搖頭丸一顆是償還我於九十一年十一月二十六日晚上十一時許向他借的之
        用，另一顆則是送給他的。我交給「小妖」之搖頭丸是我償還我於九十一年
        十一月二十一日凌晨四時許向他借的之用等語（詳見同上偵卷第六頁）。
      其於九十一年十一月三十日下午五時二十二分許檢察官訊問時供稱：為警查
        獲之ＭＤＭＡ是我於九十一年十一月二十九日六時在桃園世紀舞廳內向「小
        周」以三萬元買入，買了一百五十顆ＭＤＭＡ及Ｋ他命三十公克，其中二十
        顆我磨成粉末摻入Ｋ他命，另二顆我在桃園還給「阿翔」等語（詳見同上偵
        卷第四十頁正面）。
    (2)被告丁○○部分：
      其於九十一年十一月三十日凌晨三時五十分許警詢時供稱：我於九十一年十
        一月三十日凌晨三時許於北市○○○路一二０巷七弄五號前，因駕駛自小客
        車號Ｔ三－八一六九且帶有酒氣，面色潮紅，遇警方盤檢自動出示證件及將
        放在上衣外套口袋內ＭＤＭＡ搖頭丸四十五顆自動交給警方。搖頭丸是因九
        十一年十一月二十九日為我朋友的朋友綽號「阿一」男子生日，我於同日晚
        上九時許開Ｔ三－八一六九自小客車到桃園市○○路與三民路口世紀舞廳向
        綽號「阿健」花費七千元購買四十五顆搖頭丸，準備為「阿一」慶生與朋友
        共同服用，沒有販賣圖利。為警在車內找到之Ｋ他命一瓶及搖頭丸七十八顆
        我不知道是誰放的。我不知道乙○○於警詢時供稱我所持有之四十五顆搖頭
        丸是他所攜帶的應作何解釋。該搖頭丸是我自己向「阿健」購買放在身上，
        不是乙○○託我攜帶的。車號Ｔ三－八一六九之自小客車於八十九年初就由
        我駕駛與保管，是我向乙○○購買，因紅單及稅金未清，尚未辦理過戶等語
        （詳見同上偵卷第七頁至第九頁）。
      其於九十一年十一月三十日上午八時三十分許警詢時供稱：我所持有為警查
        獲之四十五顆搖頭丸是乙○○的，他於椰林餐廳用完宵夜在車上拿給我的，
        並交代我到達北市○○○路ＤＪ舞廳時交還給他，我因怕乙○○會被依販買
        罪移送，所以謊稱四十五顆搖頭丸是我所購買的，以分擔責任等語（詳見同
        上偵卷第十一頁）。
      其於九十一年十一月三十日下午五時十五分許檢察官訊問時供稱：我在紗帽
        山時才知乙○○帶了一百多顆ＭＤＭＡ，用餐完後他喝醉，拿了四十五顆暫
        放我這，另七十八顆放在車上，未到舞廳即被臨檢等語（詳見同上偵卷第三
        十六頁）。
    由被告二人上開警詢中之供述，關於扣案之四十五顆藥丸是誰所有，被告丁○○
    於警初訊時之供述情節顯與被告乙○○並不相符，而被告丁○○是在警員甲○○
    提示被告乙○○於警詢時之陳述時，方更改其供詞一事，已經證人甲○○於本院
    審理時結證在卷，則被告丁○○於第二次警詢時所為之供述，係受到警員甲○○
    之導引等情，應堪以認定，而被告丁○○在得悉被告乙○○之供詞後，在警詢及
    檢察官偵訊時所為之供述，即不得依最高法院八十年度臺上字第五一０九號判決
    意旨所宣示之「案重初供」之經驗法則理論認已具備自白之任意性。
(二)為警於被告丁○○身上查扣之橘色藥丸四十五顆，經國防部憲兵司令部刑事鑑識
    中心以電子天秤法及氣相層析質譜分析法鑑驗結果，含有二亞甲基雙氧安非他命
    （ＭＤＡ）之成分（驗餘淨重九點一六０一公克），此有國防部憲兵司令部刑事
    鑑識中心九十二年三月十四日（九二）宇鑑字第０三四０六號鑑驗通知書一紙在
    卷可稽（詳見九十二年度偵字第七九七０號偵查卷宗第七頁），按「二亞甲基雙
    氧安非他命（ＭＤＡ）」屬毒品危害防制條例第二條第二項第二款附表二第八十
    二目所列之第二級毒品相類製品，是該查獲之橘色藥丸四十五顆違禁物並非屬同
    款附表二第八十三目所列之「Ｎ－α二甲基－３．４－（亞甲二氧基）苯乙基胺
    （ＭＤＭＡ）」（俗稱搖頭丸）一事，應堪以認定。又經警實施附帶搜索於被告
    丁○○所駕駛之自小客車內查扣之淡藍色藥丸七十八顆及疑似愷他命違禁物一瓶
    ，經內政部警政署刑事警察局以呈色試劑法、氣相層析質譜分析法及核磁共振分
    析法鑑驗結果，淡藍色藥丸檢出四級管制藥品安定（二氮平；Ｄｉａｚｅｐａｍ
    ）、硝甲西泮（硝甲氮平；Ｎｉｅｍ－ｅｔａｚｅｐａｍ）等成分，瓶裝物則檢
    出微量之「愷他命（ketamine）」（已經行政院依毒品危害防制條例第二條第三
    項規定，於九十一年一月二十三日以臺九十一法字第０九一０００一六０五號函
    公告列為第三級毒品）、Ｅｔｈｅｎｚａｍｉｄｅ、Ｌｉｄｏｃａｉｎｅ（利度
    卡因）等成分，此有內政部警政署刑事警察局九十二年二月二十四日刑鑑字第０
    九一０三四二六０九號鑑驗通知書影本一紙存卷可查（詳見九十一年度偵字第二
    四二八二偵查卷宗第五十二頁），而以查獲型態而言，該橘色藥丸四十五顆及淡
    藍色藥丸七十八顆是分開包裝，且扣案之含有愷他命成分之瓶裝物內亦未檢出任
    何含有橘色藥丸成分或藍色藥丸成分之相同管制毒品或管制藥品之成分，則被告
    乙○○於警詢及檢察官偵訊時供述係一次買進ＭＤＭＡ一百五十顆，其中有二十
    顆摻入扣案之含有愷他命成分之瓶裝物中等情，即與事實不符，難以採信。
(三)被告丁○○於警詢及檢察官偵訊時所為不利於己及共同被告乙○○之自白，既欠
    缺任意性，被告乙○○於警詢及檢察官偵訊時所為之不利於己及共同被告丁○○
    之自白內容既與事實不符合，已如前述，則本件可資以作為證據者，僅剩扣案之
    藥丸而已，而公訴人起訴被告乙○○涉嫌連續轉讓第二級毒品與「阿翔」、「小
    妖」部分，係依憑被告乙○○上開不實之自白，且於起訴事實中無法指明所轉讓
    者究係扣案之橘色藥丸或淡藍色藥丸，竟認其所購買之一百五十顆藥丸全係第二
    級毒品相類製品ＭＤＡ，亦無相關明確年籍姓名之轉讓對象可供查證，當無從認
    定被告乙○○有該連續轉讓第二級毒品之犯行。至被告二人被訴共同轉讓扣案之
    四十五顆橘色藥丸ＭＤＡ未遂部分，無論該橘色藥丸是被告何人所有，其等於下
    車後即為警盤檢查獲，並未著手實施轉讓第二級毒品相類製品ＭＤＡ之構成要件
    行為，所為與犯罪構成要件亦不相合。
    綜上所述，被告二人無論係共同持有第二級毒品相類製品ＭＤＡ或僅係被告丁○○持有第二級毒品相類製品ＭＤＡ，所為與被訴之連續轉讓第二級毒品、轉讓第
    二級毒品未遂等罪之構成要件不相合致，檢察官僅以查獲被告丁○○持有第二級
    毒品相類製品ＭＤＡ四十五顆之事實，即行提起公訴（被告二人施用毒品部分業
    經檢察官於九十一年十二月二十七日分別以九十一年度毒偵字第二八四八號、第
    二八四七號公告不起訴處分在案。），此外，復查無其他積極證據足資證明被告
    二人涉有公訴意旨所指之犯行，揆諸上開說明，不能證明被告二人犯罪，爰為其
    等無罪判決之諭知。
據上論斷，應依刑事訴訟法第三百零一條第一項判決如主文。
本案經檢察官呂建興到庭執行職務
中      華      民      國    九十二    年      十二      月    五      日
                                    臺灣臺北地方法院刑事第十一庭
                                        審判長法  官  劉方慈
                                              法  官  陳容正
                                              法  官  朱夢蘋
右正本證明與原本無異。
如不服本判決，應於判決送達後十日內向本院提出上訴狀（應抄附繕本）。
                                              書記官  周小玲
中      華      民      國    九十二    年      十二      月    九      日


司法院資訊處製作；財團法人民間司法改革基金會備份。
